臺灣臺東地方法院刑事判決　　　　　　　　95年度易字第80號
公　訴　人　臺灣臺東地方法院檢察署檢察官
被　　　告　丑○○
　　　　　　寅○○
　　　　　　庚○○
　　　　　　丁○○
　　　　　　己○○
　　　　　　　　　　6
共　　　同
選任辯護人　王丕衍 律師
被　　　告　壬○○
　　　　　　丙○○
　　　　　　癸○○
　　　　　　辛○○
　　　　　　子○○
　　　　　　甲○○
　　　　　　戊○○
上列被告因賭博案件，經檢察官提起公訴（94年度偵字第1332號）
，本院判決如下：
    主  文
丑○○、寅○○、庚○○、丁○○、己○○、壬○○、丙○○、
癸○○、辛○○、子○○、甲○○、戊○○均無罪。
    理  由
一、公訴意旨如附件之起訴書所載。
二、本件公訴人認被告丑○○、寅○○、庚○○、丁○○及己○○涉有修正前刑法第267 條常業賭博罪嫌，被告壬○○、丙○○、癸○○、辛○○、子○○、甲○○及戊○○涉有刑法
    第266條第1項前段賭博罪嫌，無非以被告丑○○、寅○○、
    庚○○、丁○○、己○○、壬○○、丙○○、癸○○、辛○○、甲○○及戊○○於警詢、偵查中以證人身分所為之證述
    、被告子○○於警詢中證述，且有代保管條、刑案現場圖各
    1紙、相片10幀、臺東縣政府94年5月丑○○滿天星電子遊藝
    場卷宗1份、扣案之7PK撲克牌主機1台、收支簿3本、薪資袋
    2個、員工守則1本、保留卡7張、員工請假單1本、贈分紀錄
    表2本、中獎敬賀牌1疊、賓果行星開贈分紀錄簿5 本、日報
    表帳冊2本及新臺幣（下同）1,100元等資為依據。訊據被告
    丑○○固坦承其係上開滿天星遊藝場之負責人；被告寅○○
    、庚○○、丁○○、己○○固坦承係上開遊藝場所僱請之員
    工；被告壬○○、丙○○、癸○○、辛○○、子○○及甲○○、戊○○固坦承於上開時地把玩電子遊戲機「7PK」 等情
    不諱，惟被告均堅決否認有何公訴人所指之犯行，被告丑○○、寅○○、丁○○及己○○均辯稱：上開遊藝場內，客人
    所贏得之分數只能兌換寄分卡，不能兌換現金、被告庚○○
    辯稱：客人的寄分卡依店內規定不可以換成現金，是我自己
    偷偷用自己的錢跟壬○○兌換，以供我自己把玩遊戲機台所
    用、被告壬○○辯稱：我在上開遊藝場以分數換取現金，是
    因為我要離開，但是機台還有分數，且身上現金不夠，才跟
    庚○○換現金。庚○○有跟我說依照店內規定不能換錢，她
    是拿自己的錢跟我換的、被告丙○○、癸○○、辛○○、子
    ○○、甲○○及戊○○均辯稱：不曾在上開遊藝場內以寄分
    卡兌換現金等語。
三、按犯罪事實應依證據認定，無證據不得認定犯罪事實；不能
    證明被告犯罪者，應諭知無罪之判決，刑事訴訟法第154 條
    第2項、第301條第1 項分別定有明文。又事實之認定，應憑
    證據，如未能發現相當證據，或證據不足以證明，自不能以
    推測或擬制之方法，為裁判基礎；且認定不利於被告之事實
    須依積極證據，苟積極證據不足為不利於被告事實之認定時
    ，即應為有利於被告之認定；另認定犯罪事實所憑之證據，
    雖不以直接證據為限，間接證據亦包括在內，然而無論直接
    證據或間接證據，其為訴訟上之證明，須於通常一般之人均
    不致有所懷疑，而得確信其為真實之程度者，始得據為有罪
    之認定，倘其證明尚未達到此一程度，而有合理之懷疑存在
    而無從使事實審法院得有罪之確信時，即應由法院為諭知被
    告無罪之判決，最高法院40年度臺上字第86號、30年度上字
    第816 號、76年度臺上字第4986號判例意旨可資參照。又刑
    事訴訟法第161條第1項規定：檢察官就被告犯罪事實，應負
    舉證責任，並指出證明之方法。因此，檢察官對於起訴之犯
    罪事實，應負提出證據及說服之實質舉證責任。倘其所提出
    之證據，不足為被告有罪之積極證明，或其指出證明之方法
    ，無從說服法院以形成被告有罪之心證，基於無罪推定之原
    則，自應為被告無罪判決之諭知（參照最高法院92年臺上字
    第128號判例）。
四、經查：
（一）查刑法第266條第1 項前段及修正前第267條之賭博罪，必
      須以賭博「財物」為其構成要件，而本案被告等人所賭者
      ，僅係於不擬把玩時，依電動遊戲機台上所剩之分數，按
      1比1之比例兌換成寄分卡，用以下次把玩電動玩具之用，
      並無兌換現金之情事，業據被告丑○○、寅○○、丁○○
      、己○○、丙○○、癸○○、辛○○、子○○、甲○○、
      戊○○於警詢及偵查中供述屬實明確，雖公訴人認寄分卡
      可代替現金使用，故亦可視為財產云云，然一般所謂之「
      財物」係指金錢或其他經濟上價值之有體物而言，此種寄
      分卡既只得用以繼續把玩電動玩具，且非如金錢或有價證
      券，具有社會上普遍流通之性質，自難認係具有經濟價值
      之物。被告丑○○、寅○○、丁○○、己○○、丙○○、
      癸○○、辛○○、子○○、甲○○及戊○○既均無以把玩
      電動遊戲機台所得之分數，兌換現金或其他物品之意思，
      復無洗分兌換現金或其他等值財物之行為，僅係洗分兌換
      寄分卡，自不得以刑法之賭博罪相繩。
（二）檢察官雖以扣案編號2-1 之簿冊內，關於民國93年11月25
      日、1 2月7日、12月25日、94年1月5 日、1月7日、1月16
      日、1月22日、2月4日、2月9日、2月13日、3月4 日、3月
      14 日、3月21日及4月1日之營業收入，均以紅筆記載為負
      數，而認係被告等人洗分兌換現金之結果，導致上開電子
      遊藝場之現金不足云云，然上開電子遊藝場內員工流動率
      大，員工離職時，須給付相關之薪資，且店內並無固定放
      置一定的數額周轉金供給付此項支出使用，而以營業收入
      支付乙節，業據被告丑○○、寅○○於本院審理中以證人
      身分證述明確，自無僅憑上開日期中營業收入為負數，即
      認被告等人有以洗分兌換現金之賭博行為。另該簿冊內93
      年11月餘額雖為256,398元、12月為86,527元、94年1月為
      34,055元、2月為74,002元（3月份未記載、4 月份只記載
      至15日為止），然上開電子遊藝場既係營利事業，每月有
      所獲利，固為當然之理，尚難以上開電子遊戲場每月餘額
      甚多，即遽認被告丑○○、寅○○、庚○○、丁○○與己○○涉有常業賭博之犯行。
（三）被告壬○○於警詢、偵查及本院審理時雖就「曾與庚○○
      以分數兌換現金」之事實陳述明確。惟查刑法賭博罪之所
      謂賭博，乃指憑偶然之機率，互爭勝負，以決定財物之得
      喪；惟本件被告壬○○係在把玩電子遊戲機台結束，仍存
      有分數，始要求向被告庚○○以現金兌換，而被告庚○○
      本告知不可以兌換現金，之後被告庚○○又拿取自己所有
      之現金與被告壬○○兌現寄分卡等情，業據被告壬○○於
      本院審理中以證人身分證述明確，是被告壬○○與庚○○
      兌換現金之際，乃係就被告壬○○已擁有之寄分卡進行交
      易，而非以偶然之機率互爭勝負，而與賭博罪之構成要件
      不符甚明。參以扣案之編號4 員工守則內亦明文記載「上
      班不要帶錢」，而該員工守則係依被告寅○○之叮嚀所製
      作之事實，業據被告寅○○以證人身分證述在卷，被告寅
      ○○叮嚀該守則之際，尚難預知上開電子遊藝場會經警搜
      索，並查扣該簿冊之可能，自無虛偽記載之必要，況證人
      丁○○已於本院審理中證稱：開分員上班不可以帶現金，
      如果偷玩機台，被抓到的話會被解雇，所以偷玩時不會給
      別人看到、證人己○○證稱：開分員上班不可以帶現金，
      別的開分員在店內偷玩機台，可能會看到，但是分辨不出
      來是自己玩還是客人在玩，也不會特別去注意等語，是尚
      難認被告庚○○個人之前開兌換現金行為，與被告丑○○
      、寅○○、丁○○、己○○有何犯意聯絡。再者，被告庚○○之前揭行為既不該當於賭博罪之構成要件，自難以被
      告丑○○、寅○○管理失當，被告丁○○、己○○未彼此
      監督，而科以處罰。
（四）公訴意旨雖認被告丑○○、寅○○、庚○○、丁○○及己○○自民國89年間某日起至93年10月31日止共同涉犯常業
      賭博之犯行，然查：被告壬○○等人係於94年後始曾前往
      上開電子遊藝場把玩電子遊戲機台之情，業據被告壬○○
      、丙○○、癸○○、辛○○、子○○、甲○○與戊○○供
      承在卷，而扣案之編號2-1簿冊中僅紀錄自93年11 月起之
      營業收入，亦有該簿冊足憑，從而被告丑○○、寅○○、
      庚○○、丁○○及己○○自89年間某日起至93年10月31日
      有何共同常業賭博，檢察官並無提出相關證據供本院調查
      ，是此部分亦屬不能證明。
（五）至上述扣押之電動玩具機台及代保管條，或僅得證明被告
      等人有經營電動玩具店供人玩樂之行為，或得證明被告等
      有至該電子遊藝場內把玩該電動玩具之行為。而於上開電
      子遊藝場2樓保險箱內查扣之1,100元，被告寅○○於警詢
      中供稱：1,100 元是員工幫客人開分時會有尾數及開錯情
      形時多退少補的錢，也當作員工的福利金等語明確，而無
      法證明係賭資。而收支簿3 本、薪資袋2個、員工守則1本
      、保留卡7張、員工請假單1 本、贈分紀錄表2本、中獎敬
      賀牌1疊、賓果行星開贈分紀錄簿5 本及日報表帳冊2本，
      均係供上開遊藝場經營所用之物，又刑案現場圖1 紙與相
      片10幀，則是警察於94年4 月17日對上開遊藝場執行搜索
      時之現場情形，均不足作為被告等有賭博犯行之罪證。
（六）末查，上開電子遊藝場係經政府審查通過並核准營業之場
      所，有臺東縣政府核發之東商甲字第27710-3 號營利事業
      登記證1 紙在卷可憑，則客人在當時客觀上尚屬合法營業
      狀態之遊藝場把玩電動機台，復查無有何洗分以兌換現金
      之情事存在，則仍屬正常之休閒娛樂活動，此外亦查無其
      他積極證據足資認定被告等人確有公訴人所指之賭博犯行
      ，被告丑○○、寅○○、庚○○、丁○○、己○○、壬○○、丙○○、癸○○、辛○○、子○○、甲○○及戊○○
      之犯行即屬不能證明，自應為被告等人均無罪之諭知。
據上論斷，應依刑事訴訟法第301條第1項，判決如主文。
本件經檢察官乙○○到庭執行職務。
中　　華　　民　　國　　96　　年　　5 　　月　　3 　　日
                  刑事第四庭    審判長法  官  黃建都
                                      法  官  黃珮茹
                                      法  官  陳君鳳
以上正本證明與原本無異。
如不服本判決，應於判決送達後10日內向本院提出上訴狀（須附
繕本）。 「切勿逕送上級法院」
                                      書記官　洪月甚
中　　華　　民　　國　　96　　年　　5 　　月　　9 　　日
